【裁判字號】    98,審抗,209
【裁判日期】    980806
【裁判案由】    拍賣抵押物
【裁判全文】
臺灣臺北地方法院民事裁定             98年度審抗字第209號
抗  告  人  乙○○○
相  對  人  國泰世華商業銀行股份有限公司
法定代理人  甲○○
上列當事人間拍賣抵押物事件，抗告人對於中華民國98年6月15
日本院98年度審司拍字第125號裁定，提起抗告，裁定如下：
    主  文
抗告駁回。
抗告程序費用新臺幣壹仟元由抗告人負擔。
    理  由
一、按最高限額抵押權人於債權已屆清償期而未受清償者，得聲
    請法院拍賣抵押物，就其賣得價金而受清償，民法第873條
    第1項、第881條之17定有明文。又按聲請拍賣抵押物屬非訟
    事件，法院所為准許與否之裁定，無確定實體法上法律關係
    存否之性質，於債權及抵押權之存否，並無既判力。故祇須
    其抵押權已經依法登記，且債權已屆清償期而未受清償，法
    院即應為准許拍賣之裁定。而對於此項法律關係有爭執之人
    ，為保護其權利，得提起訴訟，以謀解決，不得僅依抗告程
    序聲明其爭執，並據為廢棄准許拍賣抵押物裁定之理由（最
    高法院94年度台抗字第270號裁定參照）。
二、相對人主張：第三人蔡文雄擔保其及其他第三人蔡佳紋對伊
    借款債務之清償，於民國93年12月17日，提供其所有如原裁
    定附表所示之不動產（下稱系爭抵押物），設定新臺幣（下
    同）840,000元之最高限額抵押權予伊，存續期間自93年12
    月16日起至133年12月15日止，債務清償期依照各個債務契
    約約定，並登記在案。嗣蔡文雄及蔡佳紋於93年12月22 日
    向伊借款700,000元，約定分期攤還本息，如未依約履行，
    全部債務視為到期。詎蔡文雄及蔡佳紋未依約履行，所欠債
    務全部到期。又系爭抵押物於98年4月17日由抗告人繼承，
    其上設定之抵押權不因此而受影響。為此，聲請拍賣抵押物
    以資受償等語。
三、抗告意旨略以：蔡佳紋對相對人之信用貸款債務非系爭抵押
    權所擔保範圍，相對人應向蔡佳紋追索，原審竟依相對人之
    聲請裁定拍賣系爭抵押物，顯有違誤，爰提起抗告，聲明原
    裁定廢棄云云。
四、經查，本件相對人上開主張，業據其提出抵押權設定契約書
    影本、他項權利證明書影本、土地及建物登記謄本、貸款契
    約影本等件為證。原裁定據以准許相對人拍賣抵押物之聲請
    ，即無不當。雖抗告人陳稱蔡佳紋之信用貸款債務非擔保範
    圍云云，惟縱然屬實，核屬實體事項之爭執，並非非訟程序
    所得加以審究。從而，抗告意旨指摘原裁定不當，聲明廢棄
    ，為無理由，應予駁回。
五、據上論結，本件抗告為無理由。依非訟事件法第46條、第21
    條第2項、第24條第1項，民事訴訟法第495條之1第1項、第4
    49條第1項、第78條，爰裁定如主文。
中    華    民    國    98    年    8     月    6     日
                  民事第六庭  審判長法  官  劉坤典
                                    法  官  蔡和憲
                                    法  官  許純芳
以上正本係照原本作成
本裁定不得抗告
中    華    民    國    98    年    8     月    11    日
                                    書記官  陳怡君


司法院資訊處製作；財團法人民間司法改革基金會備份。
